臺灣高雄地方法院刑事判決　　　　　　　　　　　　　八十八年度訴字第八九八號
　　公　訴　人　臺灣高雄地方法院檢察署檢察官
　　被　　　告　丙○○
　　選任辯護人　張賡堯
　　　　　　　　張嘉尹
右列被告因偽造文書案件，經檢察官提起公訴（八十八年度偵字第七八二五號），本
院判決如左：
    主  文
丙○○無罪。
    理  由
一、公訴意旨如附件起訴書所載。
二、按犯罪事實應依證據認定之，無證據不得推定其犯罪事實，又不能證明被告犯罪
    ，應諭知無罪之判決，刑事訴訟法第一百五十四條及第三百零一條第一項分別定
    有明文。
三、公訴人認被告丙○○涉有起訴書所載之行使偽造私文書罪嫌，主要是以；
    1.被告承認將被害人（即告訴人）丁○○之國民身分證影本（交予甲○○）使用
      於申請證券信用交易帳戶。
    2.被害人丁○○全然否認被告所辯有向被害人丁○○說是為了要開戶買賣股票而
      直接向被害人拿其身分證影本等情。
    3.被害人丁○○稱當時交身分證影本於婦幼工程公司報稅，是因告訴人在婦幼工
      程公司工作，與被告自承其為婦幼工程公司之承包商，正可藉發放工資及報稅
      機會取得丁○○之身分證影本之原因一致。
    4.依經驗法則，買賣股票具有差價之風險，買賣名義人在斷頭之情形下，即可能
      因填補差額而負擔巨大債務，豈有在未取得任何代價或擔保之情形下，即貿然
      將身分證影本交予他人使用之理。
    6.被害人遭人冒名至高福證券股份有限公司（下稱高福證券公司）填寫開立證券
      信用交易帳戶申請表，也有復華證券金融股份有限公司（下稱復華證券公司）
      八十八年三月一日復證（88）二九五號函及其附件可證。
    7.綜前所述，應以被害人丁○○所言為是；被告上開告訴人知其交付身分證影本
      ，係為開戶買賣股票之辯解，顯係卸責之詞。
四、經本院訊問被告丙○○不承認上開行使偽造私文書之犯行，辯稱是甲○○說要買
    賣股票，要增資用，叫我找幾個可靠的人，甲○○說要統計人數，叫我先收集身
    分證影本，結果甲○○拿走身分證影本後就沒下文，我也是收到催繳單後才知道
    已被開戶買賣股票，告訴人丁○○以前是我的工人，因為我們很要好，我向告訴
    人說（國民身分證）借我一下，到時候一定要出來簽（名），告訴人就借我了，
    我只影印國民身分證影本，有跟丁○○說身分證影本是要（股票）開戶用的，我
    不知道甲○○在高福證券公司（後為復華證券公司承受）開戶之情形等情。
五、本件起訴犯罪事實的重點，在於被告康福鈞是否利用其工人丁○○因報稅所交付
    之國民身分證影本，在丁○○不知情之狀況下，擅將該身分證影本交予甲○○，
    據以偽造丁○○之簽名及印章，共同行使偽造之申請表，而開立丁○○之證券信
    用交易帳戶，茲依公訴人所舉出及本院調查所得事證，分別論述如後；；
（一）被告丙○○自法務部調查局高雄縣調查站（下稱高雄縣調查站）、檢察官訊問
      時及本院審理中，均陳稱當時有向告訴人說明以彼等之國民身分證，申辦股票
      交易之用，並將該國民身分證影本交予甲○○等情，而告訴人丁○○於八十七
      年十二月三日向檢察官申告，被告冒用人頭，用其身分證影本去做股票買賣，
      他以前是被告之工人，印章是被告自己刻的等情，告訴人於檢察官第二次訊問
      時又稱，我一年前在婦幼公司工作過，有交身分證報稅，不過被告悍婦又公司
      有關係我不知道，也不知道被告如何得到我的身分證影本，我不認識被告等情
  ，告訴人於本院審理時，也陳稱不認識被告，沒有將身分證影本拿給被告等情
      （八十九年一月十七日審判筆錄）。
（二）告訴人與被告雙方各執一詞，以被告承認將告訴人之國民身分證影本交予甲○○，且告訴人之身分證影本也用於開辦股票信用交易帳戶，有前開復華證券公
      司函及該公司八十九年三月七日復券字第八九0二五一號函及附件可證，再參
      考證人陳秀玲（高福證券公司一般行政人員）、顏惠珍（高福證券公司會計）
      、蘇靖如（中國信託商業銀行助理員）於高雄縣調查站之陳述，均說明非告訴
      人本人到場開戶，告訴人未親自開戶之事實，應可認定。
（三）此外，被告於偵查中也承認有承包婦幼工程公司之工程，與告訴人所稱曾在婦
      幼公司工作，為報稅而交過身分證影本之事實相符，被告確有機會取得該身分
      證影本，但是被告究竟是乘機取得告訴人之身分證影本，或是直接向告訴人取
      得其身分證影本，仍須斟酌本案之具體事證為判斷，公訴人所言，一般人在無
      任何利益之情況下，不會貿然將身分證影本交他人使用，確係經驗法則，但是
      正確之經驗法則，其本身固然正確有理，不過在本案情形下，該經驗法則是否
      足以排除其他可能性，成為判決本案爭執點之關鍵，尚須案件之間接證據，依
      據推理，已非常接近事實，再以經驗法則推理，必然排除其他合理之可能性，
      確信事實存在，始得謂該經驗法則適用於本案。
（四）本件主要人證甲○○未到案，告訴人所說其身分證影本交予工頭乙○○，被告
      也承認託洪晚必的找人頭，惟該證人乙○○經傳也未到庭，尚缺乏直接證據斟
      酌，而告訴人於第一次向檢察官申告時，陳稱其係被告之工人，其後均改稱不
      認識被告，告訴人於檢察官第二次訊問時，雖稱打電話至復華證券公司時，經
      公司人員告知，被告利用其名義買賣股票等情，經檢察官傳喚證人周銘鋒（復
      華證券公司前台主管）證稱有提供被告予查詢客戶，當時有幾位客戶來反應不
      是很確定等情，尚不能確定告訴人事前並不知情，且告訴人曾自承係被告之工
      人，雖其後否認，但不能形成兩人素不相識之確信，則因告訴人與被告之交情
      ，而同意被告以其名義開戶之可能性，也無法排除，至證人易美仙（高福證券
      公司營業員）於高雄縣調查站及檢察官訊問時，證稱被告並未參予股票交易，
      也無證據佐證被告參予開戶及交易，被告之犯罪嫌疑尚屬不能證明，並無其他
 任何積極證據證明被告之犯行，自應依法為無罪之諭知。
六、公訴人移送併辦部分（八十八年度偵字第一七四00號），因本件已諭知無罪，無
    從發生實體上連續犯之裁判上一罪關係，此部分當非本件起訴效力所及，本院自
    不得審理，應移由檢察官另行偵辦。
據上論斷，應依刑事訴訟法第三百零一條第一項前段，判決如主文。
中      華      民      國      九十一      年    七    月    二十六    日
                                  臺灣高雄地方法院刑事第二庭
                                      法  官  宋  明  中
右正本證明與原本無異。
如不服本判決，應於判決送達後十日內，向本院提出上訴狀。
                                      書記官  林  介  欽
中      華      民      國      九十一      年    七    月    二十九    日
